臺灣板橋地方法院刑事判決　　　　　　　 96年度訴字第585號
公　訴　人　臺灣板橋地方法院檢察署檢察官
被　　　告　丙○○
上列被告因妨害自由等案件，經檢察官提起公訴（95年度偵字第
7912號），本院受理後被告為有罪之陳述，經合議庭裁定由受命
法官獨任進行簡式審判程序，判決如下：
    主  文
丙○○私行拘禁，剝奪人之行動自由，處有期徒刑拾月；又連續
傷害人之身體，處有期徒刑陸月；又以非法方法，剝奪人之行動
自由，處有期徒刑陸月；又連續以加害生命、財產之事，恐嚇他
人致生危害於安全，處有期徒刑伍月。應執行有期徒刑貳年。
    事  實
一、丙○○與甲○○前係男女朋友關係，丙○○因不滿甲○○於
    民國94年7 月間與其分手，竟基於妨害自由之犯意及傷害之
    概括犯意，於94年8 月12日上午11時許，在臺北縣新莊市○○路○ 段67號前，佯稱欲邀同甲○○前往臺北市內湖區探視
    丙○○之父親黃金民，誘騙甲○○搭乘丙○○所駕駛之車牌
    號碼6E-2215 號自用小客車，俟甲○○上車後，丙○○旋以
    中控鎖使車門全部上鎖，逕駛往雲林縣，途中甲○○發覺有
    異後要求下車，丙○○即出言要脅甲○○不得輕舉妄動，並
    反覆質問甲○○為何要求分手，因甲○○回答不合其意，竟
    徒手毆打甲○○背部、腰部、臉頰、頭部等處。於丙○○駛
    抵雲林縣後，先至友人黃裕隆家中用餐，再返回其位於雲林
    縣褒忠鄉附近某處3 樓之租屋處（起訴書載為雲林縣東勢鄉
    ○○村○○路30號），以鐵鍊將甲○○之手腳捆綁於房間內
    之桌腳。94年8 月13日下午4 時許，丙○○又自雲林縣駕車
    搭載甲○○返回其位於臺北縣新莊市○○路○ 段67號5 樓之
    租屋處，以鐵鍊捆綁甲○○之雙手、雙腳，且要求甲○○僅
    得著內褲在屋內走動，而以此方式剝奪甲○○之行動自由。
    拘禁期間丙○○更多次持棍棒或以徒手方式毆打甲○○之頭
    部、左臉頰、左眼眶、左大腿等處，或以鐵鍊將甲○○之雙
    手手腕鍊住後，再用力拉扯，致甲○○受有右耳殼（起訴書
    誤載為左耳殼）瘀傷、左眼眶擦傷5 公分×2.5 公分、左臉
    頰擦傷5 公分×3 公分、左上臂瘀傷兩處各15公分×15公分
    及9 公分×8 公分、右上臂瘀傷5 公分×7 公分、左手掌瘀
    腫3 公分×3 公分、右手掌瘀腫3 公分×3 公分，右上背瘀
    傷8 公分×5 公分、左大腿瘀傷26公分×11公分等傷害。嗣
    於94年8 月14日（起訴書誤載為13日）下午3 時許，甲○○
    趁丙○○命其烹煮食物時，經由後陽臺攀爬至隔壁鄰居林逸
    昇家中求救並由林逸昇報警，而悉上情。
二、丙○○上開犯行遭甲○○提出妨害自由及傷害之告訴後，因
    此心生不滿，竟另基於妨害自由之犯意，於94年9 月20日晚
    上9 時23分許，至臺北縣永和市○○路35號「豆點男女皮鞋
    店」內，將甲○○強行帶離該店，而非法剝奪甲○○之行動
    自由，嗣行至臺北縣永和市仁愛公園內，甲○○藉口如廁，
    趁機自公園廁所窗戶逃離，而於94年9 月21日凌晨零時59分
    許，至臺北縣政府警察局永和分局新生派出所報案，始悉上
    情。
三、丙○○另基於恐嚇之概括犯意，於94年11月30日及同年12月
    4 日連續撥打乙○○之行動電話，揚言稱「我現在在幫一個
    議員參選，要是他選中了，你就知道死了。」、「你就準備
    被關，你家會死光光。」及「你全家死光光。」、「你全家
    死光光，你媽會先死，再來是死你老婆，你敢嗎？」、「幹
    你娘，你爸一定把你的攤子翻了，說魚是臭的，讓你生意作
    不下去。」等加害生命、財產安全之事恫嚇乙○○，使乙○○因此心生畏懼，致生危害於安全。
四、案經甲○○、乙○○訴由臺北縣政府警察局新莊分局報請臺
    灣板橋地方法院檢察署檢察官偵查起訴，經本院合議庭裁定
    以簡式審判程序審理。
    理  由
一、上揭犯罪事實，業據被告丙○○於本院審理時坦承不諱，核
    與告訴人甲○○於警詢、偵查及告訴人乙○○於偵查中指述
    之情節相符，並經證人林逸昇、王姮英於警詢時證述綦詳，
    且據證人林逸昇、李日晃、王姮英、鄭阿姜於偵查中結證在
    卷，復有行政院衛生署臺北醫院於95年2 月20日、95年9 月
    21日出具之甲○○之診斷證明書、臺北縣政府警察局員警工
    作紀錄簿影本、告訴人乙○○手機錄音之譯文各一件附卷可
    稽，足認被告自白與事實相符，罪證明確，犯行洵堪認定。
二、按行為後法律有變更者，適用行為時之法律。但行為後之法
    律有利於行為人者，適用最有利於行為人之法律，刑法第2
    條第1 項定有明文。質言之，行為後法律有變更者，應將行
    為時之法律與裁判時之法律比較適用最有利於行為人之法律
    。又比較新舊法時，應就罪刑有關之共犯、未遂犯、想像競
    合犯、牽連犯、連續犯、結合犯，以及累犯加重、自首減輕
    暨其他法定加減事由（如身分加減）與加減比例等一切規定
    ，綜其全部罪刑之結果而為比較，再適用有利於行為人之法
    律處斷，而不得一部割裂分別適用不同之新舊法（最高法院
    24年上字第4634號、29年度上字第964 號判例意旨、95年第
    8 次刑事庭會議參照）。被告行為後，刑法業經修正，並於
    94年2 月2 日經總統以華總一義字第09400014901 號令公布
    ，刑法施行法亦於95年6 月14日經總統以華總一義字第0950
    0085181 號令增訂刑法施行法第1 條之1 ，並均自95年7 月
    1 日施行，爰就本件新舊法比較情形論述如下：
  (一)關於刑法第56條連續犯之規定，修正後刑法第56條已刪除連
    續犯之規定，是本件被告多次傷害及二次恐嚇危害安全之犯
    行即均應按數罪之規定併罰；惟如依修正刪除前之連續犯規
    定，則應各依修正前刑法第56條規定以一罪論，但得加重其
    刑至二分之一，依數罪併罰之結果，顯較諸以一罪論而加重
    其刑至二分之一之結果不利於被告；比較新舊法結果，以舊
    法較有利於行為人，故依刑法第2 條第1 項前段規定，自應
    適用行為時之法律即修正前刑法第56條關於連續犯之規定論
    處。
  (二)關於被告被訴刑法第302 條第1 項之剝奪他人行動自由罪、
    第305 條之恐嚇危害安全罪、第277 條第1 項之傷害罪，其
    法定刑有關罰金部分，分別得處銀元三百元、三百元、一千
    元以下罰金，依新修正之刑法施行法第1 條之1 規定，中華
    民國94年1 月7 日刑法修正施行後，刑法分則編所定罰金之
    貨幣單位為新臺幣。94年1 月7 日刑法修正時，刑法分則編
    未修正之條文定有罰金者，自94年1 月7 日刑法修正施行後
    ，就其所定數額提高為三十倍。但72年6 月26日至94年1 月
    7 日新增或修正之條文，就其所定數額提高為三倍。查刑法
    第302 條第1 項之剝奪他人行動自由罪、第305 條之恐嚇危
    害安全罪、第277 條第1 項之傷害罪，有關科罰金刑部分，
    均係於72年6 月26日至94年1 月7 日間非新增或修正過之條
    文，則依刑法施行法第1 條之1 第2 項前段之規定，應提高
    為三十倍，即分別係新臺幣九千元、九千元、三萬元以下。
    而依罰金罰鍰提高標準條例第1 條之規定，依法律應處罰金
    、罰鍰者，就其原定數額提高二倍至十倍。但法律已依一定
    比率規定罰金或罰鍰之數額或倍數者，依其規定。然依行政
    院會銜司法院於72年7 月27日發布，同年8 月1 日施行，有
    關刑法定有罰金各條，提高為十倍，是前開得處三百元、三
    百元、一千元以下罰金，提高為十倍，即科罰金三千元、三
    千元、一萬元，再者銀元與新臺幣之比率為一比三（現行法
    規所定貨幣單位折算新臺幣條例第2 條），故以新臺幣計算
    ，本條罰金刑部分即得處新臺幣九千元、九千元、三萬元以
    下罰金。新舊法有關法定罰金刑之最多額於比較結果固屬相
    同，對被告並無有利或不利，但自法定罰金刑之最少額部分
    觀察，修正後刑法第33條第5 款規定：「罰金：新臺幣一千
    元以上，以百元計算之。」，而修正前刑法第33條第5 款規
    定：「罰金：一元（銀元）以上。」，依前述同一罰金罰鍰
    提高標準計算，即新臺幣三十元，顯然低於新法之規定而有
    利於被告。從而本件被告被訴之刑法第302 條第1 項、第30
    5 條、第277 條第1 項所定之罰金刑提高部分，即應適用罰
    金罰鍰提高標準條例第1 條前段之規定。
  (三)被告行為時之刑法第51條規定：「數罪併罰，分別宣告其罪
    之刑，依左列各款定其應執行者：」其中第5 款規定：「宣
    告多數有期徒刑者，於各刑中之最長期以上，各刑合併之刑
    期以下，定其刑期。但不得逾二十年。」，修正後刑法第51
    條第5 款則規定：「宣告多數有期徒刑者，於各刑中之最長
    期以上，各刑合併之刑期以下，定其刑期。但不得逾三十年
    。」，二者比較結果，修正後刑法第51條第5 款之規定並非
    較有利於被告，是依刑法第2 條第1 項前段之規定，仍應依
    修正前刑法之規定，定其應執行之刑。
  (四)茲綜其全部之結果而為比較，修正後刑法並非較有利於被告
    ，應依刑法第2 條第1 項前段規定，一體適用修正前即行為
    時之法律。
三、核被告於犯罪事實一部分所為，係犯刑法第302 條第1 項之
    私行拘禁剝奪他人行動自由罪及刑法第277 條第1 項之傷害
    罪；其於犯罪事實二部分所為，則係犯刑法第302 條第1 項
    之以非法方法剝奪他人行動自由罪；而犯罪事實三部分所為
    ，係另犯刑法第305 條之恐嚇危害安全罪。其先後多次傷害
    告訴人甲○○身體及二次恐嚇告訴人乙○○之犯行，均時間
    緊密，犯罪構成要件相同，顯係基於概括犯意為之，皆為連
    續犯，依修正前刑法第56條之規定，各以一罪論，並均加重
    其刑。被告所犯上開四罪間，犯意各別，行為互殊，應予分
    論併罰。爰審酌被告年值青壯，與人交往，不知應有之尊重
    ，竟私行拘禁甚至以鐵鍊捆綁，復多次毆打告訴人甲○○，
    致告訴人傷勢處處，再以惡害之電話內容對告訴人乙○○施
    以恫嚇，犯罪手段惡劣，對告訴人等造成之損害不輕，兼衡
    其犯罪後之態度等一切情狀，分別量處如主文所示之刑，並
    依修正前刑法第51條第5 款規定定其應執行之刑，以示懲儆
    。
四、至被告持以為本件剝奪告訴人甲○○行動自由及傷害犯行所
    用之鐵鍊及棍棒等物，均未經警查扣在案，且經細閱全案卷
    證，亦未能認定係被告所有，復非屬違禁物，爰不併予宣告
    沒收，附此敘明。
據上論斷，應依刑事訴訟法第273 條之1 第1 項、第299 條第1
項前段，刑法第2 條第1 項前段、修正前刑法第56條、刑法第30
2 條第1 項、刑法第277 條第1 項、刑法第305 條、修正前刑法
第51條第5 款，罰金罰鍰提高標準條例第1 條前段，判決如主文
。
本案經檢察官蔡元仕到庭執行職務
中　　華　　民　　國　　96　　年　　4 　　月　　3 　　日
                  刑事第一庭    法　官  張江澤
以上正本證明與原本無異。
如不服本判決，應於送達後10日內，向本院提出上訴狀。
                                書記官　林怡秀
中　　華　　民　　國　　96　　年　　4 　　月　　3 　　日
附錄本案論罪科刑法條全文：
刑法第277 條
傷害人之身體或健康者，處三年以下有期徒刑、拘役或一千元以
下罰金。
犯前項之罪因而致人於死者，處無期徒刑或七年以上有期徒刑；
致重傷者，處三年以上十年以下有期徒刑。
刑法第302 條
私行拘禁或以其他非法方法，剝奪人之行動自由者，處五年以下
有期徒刑、拘役或三百元以下罰金。
因而致人於死者，處無期徒刑或七年以上有期徒刑，致重傷者，
處三年以上十年以下有期徒刑。
第一項之未遂犯罰之。
刑法第305 條
以加害生命、身體、自由、名譽、財產之事，恐嚇他人致生危害
於安全者，處二年以下有期徒刑、拘役或三百元以下罰金。
